【裁判字號】    92,上重訴,52
【裁判日期】    921224
【裁判案由】    毒品危害防制條例
【裁判全文】
臺灣高等法院臺中分院刑事判決                    九十二年度上重訴字第五二號
    上  訴  人
    即  被  告  甲○○
    選任辯護人  張仕賢
右上訴人因毒品危害防制條例案件，不服臺灣南投地方法院九十二年度訴字第二八三
號中華民國九十二年八月二十五日第一審判決（起訴案號：臺灣南投地方法院檢察署
九十二年度偵字第二九七、四七七號），提起上訴，本院判決如左：
      主  文
原判決關於甲○○部分撤銷。
甲○○無罪。
      理  由
一、公訴意旨略以：上訴人即被告甲○○（下稱被告）綽號「阿球」，基於意圖營利
    之概括犯意，先自藍錫寶（已經原審法院判決無罪確定）、「阿強」等年籍姓名
    不詳之人處購得第一級毒品海洛因後，即自民國（下同）九十二年一月一、二日
    起至同年一月十四日止，在南投縣南投市○○里○○路一○六號住處門外，加價
    以海洛因每小包一錢重新臺幣（下同）一萬元之價格連續販賣予施皇任（因本案
    販賣毒品罪，已經原審判處有期徒刑七年六月確定）三次，販賣毒品所得三萬元
    ，因認被告甲○○涉有違反毒品危害防制條例第四條第一項之販賣毒品罪嫌。
二、按犯罪事實應依證據認定，無證據不得認定犯罪事實；又不能證明被告犯罪者，
    應諭知無罪之判決，刑事訴訟法第一百五十四條第二項、第三百零一條第一項分
    別定有明文。又認定不利於被告之事實，須依積極證據，苟積極證據不足為不利
    於被告事實之認定時，即應為有利於被告之認定，更不必有何有利之證據；又認
    定犯罪事實所憑之證據，雖不以直接證據為限，間接證據亦包括在內；然而無論
    其為直接或間接證據，其為訴訟上之證明，須於通常一般人均不致有所懷疑，而
    得確信其為真實之程度者，始得據為有罪之認定；又共同被告不利於己之陳述，
    固得採為其他共同被告犯罪之證據，惟此項不利之陳述，須無瑕疵可指，而就其
    他方面調查，又與事實相符，始得採為其他共同被告犯罪事實之認定，最高法院
    三十年上字第八一六號、七十六年台上字第四九八六號、四十六年台上字第四一
    九號判例可資參照。
三、公訴人認被告涉有販賣毒品海洛因之行為，無非據同案被告施皇任於警訊及偵查
    中之供述為其論據。惟訊據被告堅決否認有何販賣第一級毒品海洛因犯行，辯稱
    ：伊沒有賣毒品給施皇任，係施皇任跟朋友到臺中買的云云。經查：(一)、同案被
    告施皇任固於警訊、偵查及原審供述向被告購得毒品海洛因，其於警訊中供稱：
    「我是向甲○○購買販賣，0000000000、0000000000兩支
    電話聯絡交易再選地點，我共向他購買二至三次，一次向他購新台幣一萬多元，
    且我販賣之錢大部都再向他購買再來販賣」等語（見偵字第二九七號偵查卷第十
    五頁）；又於檢察官訊問中供稱：「（扣案之毒品何來？）向甲○○買的，買三
    、四次，一次均買一萬多元，最後一次是二天前，我是打他000000000
    0、0000000000電話，我以0000000000號打給他，交貨地
    點在他家外面，是二天前上午九點多．．．倒數第二次是隔三天前，第一次是七
    、八天前，交易地點均在他家門口，第一次是晚上，第二次也是晚上，第三次才
    是白天，一次均買一錢的量」等語（見同上偵查卷第九十頁反面、第九十一頁）
    ；又於原審供稱：「（何時向被告甲○○購買？）九十一年十一月、十二月間．
    ．．（之前為何說在九十二年一月一、二日？）應該是九十一年十一月、十二月
    就開始買，買五、六次，詳細買的次數已記不清楚，在警訊中是因為記不清楚，
    所以隨口說的，買的數量有時買一錢，有時買不到一錢，總共大約買了二、三萬
    元的毒品」等語，就其向被告購買毒品海洛因之次數，或供稱二至三次，或供稱
    三、四次，或供稱五、六次，又所供購買毒品之時間並非一致而有瑕疵。雖同案
    被告施皇任於警查獲時，經警察扣得之十五包白粉經送法務部調查局鑑定結果為
    ：均含第一級毒品海洛因成分，合計淨重二點三九公克（包裝重三點二一公克）
    ，有該局九十二年三月二十日調科壹字第九七○○○一九四四號鑑定通知書在卷
    可參（見同上偵查卷第一一七頁），並經警察查覺其有販賣毒品海洛因行為，而
    一般警方人員於查獲販賣毒品者，均要求供出毒品之來源，故同案被告施皇任應
    訊時稱海洛因係向被告所購得，同案被告施皇任本身即涉犯違反毒品危害防制條
    例之罪嫌，嗣後經原審認定：同案被告施皇任違反毒品危害防制條例第四條第一
    項之罪，因供出毒品來源，因而破獲被告甲○○，依毒品危害防制條例第十七條
    規定減輕其刑（判處有期徒刑七年六月確定）。則依前開說明，同案被告施皇任
    非一般單純之證人可比，況其所為陳述究屬片面之詞，是否為求減輕刑罰而供述
    ，仍應調查其他必要之證據，以察是否與事實相符，尚難專憑其陳述，為被告販
    賣毒品事實之認定。(二)、被告於警訊、原審及本院均僅供稱其有施用毒品，但未
    曾供承販賣品海洛因與施皇任（見偵字第四七七號偵查卷第十五頁反面至第十六
    頁；原審卷第六十九頁；本院卷第五十五頁），同案被告施皇任經警察所查扣之
    海洛因毒品未能證明為被告所販售，是不能僅據同案被告施皇任單一之供詞即為
    不利被告之認定；於積極證據不足為不利於被告事實之認定時，依前揭法律規定
    及判例意旨，自應為有利於被告事實之認定。本院復查無其他確切之事證，足認
    被告確有公訴人所指販賣海洛因犯行，是被告被訴販賣海洛因犯行尚屬不能證明
    ，原審疏未詳查遽予論罪科刑，容有未洽，被告上訴意旨據此指摘原判決不當，
    為有理由，自應由本院將原判決關於被告部分撤銷，並另為無罪之諭知。至於公
    訴意旨指被告自藍錫寶處購得第一級毒品海洛因之事實，經原審審判後，認為無
    積極事證證明藍錫寶有販賣海洛因與被告之行為，已判決諭知藍錫寶無罪確定，
    附予敘明。
據上論斷，應依刑事訴訟法第三百六十九條第一項前段、第三百六十四條、第三百零
一條第一項，判決如主文。
本案經檢察官乙○○到庭執行職務。
中      華      民      國    九十二    年     十二     月    二十四    日
                                    臺灣高等法院臺中分院刑事第七庭
                                          審判長法  官  林  榮  龍
                                                法  官  黃  日  隆
                                                法  官  江  錫  麟
右正本證明與原本無異。
檢察官得上訴。
被告不得上訴。
如不服本判決應於收受送達後十日內向本院提出上訴書狀，其未敘述上訴之理由者並
得於提起上訴後十日內向本院補提理由書（均須按他造當事人之人數附繕本）。
                                                書記官  陳  振  海
中      華      民      國      九十二   年     十二      月   二十五   日
                                                                        Ｉ


司法院資訊處製作；財團法人民間司法改革基金會備份。
